臺灣屏東地方法院刑事判決　　　　　　　110年度易字第755號
公　訴　人　臺灣屏東地方檢察署檢察官
被　　　告　韓明家



上列被告因業務侵占案件，經檢察官提起公訴（110 年度偵字第
5534號），因被告於準備程序就被訴事實為有罪之陳述，經本院
告知簡式審判程序意旨，並聽取公訴人及被告之意見後，本院合
議庭裁定由受命法官獨任依簡式審判程序審理，判決如下：
    主  文
韓明家犯業務侵占罪，處有期徒刑陸月，如易科罰金，以新臺幣
壹仟元折算壹日。
    事  實
一、韓明家係帝國保全股份有限公司（下稱帝國保全公司）聘用
    之保全人員，自民國106 年11月起至107 年7 月止，經帝國
    保全指派擔任址設屏東縣○○鄉○○路0 ○00號「屏科大富
    翁朝陽館」（下稱大富翁社區）之總幹事，受帝國保全公司
    之委託代為收受社區服務費及委託處理社區庶務等業務，為
    從事業務之人，亦為大富翁社區全體住戶處理事務之人，竟
    意圖為自己不法之所有，基於侵占之接續犯意，先於107 年
    7 月12日某時許，在大富翁社區管理室內，利用向社區住戶
    收取保全服務費之機會，將已收取之107 年6 月份服務費共
    計新臺幣（下同）17萬元，以易持有為所有之意思而侵占入
    己；復於107 年7 月25日後某日某時許，在大富翁社區管理
    室內，利用管理大富翁社區管理費之機會，將自107 年6 月
    起至107 年7 月25日止，大富翁社區住戶所繳交之管理費共
    計40萬8535元，以易持有為所有之意思而侵占入己。
二、案經帝國保全公司訴由臺灣橋頭地方檢察署轉呈臺灣高等檢
    察署高雄檢察分署核轉屏東地方檢察署檢察官偵查起訴。
    理  由
一、按除被告所犯為死刑、無期徒刑、最輕本刑為3 年以上有期
    徒刑之罪或高等法院管轄第一審案件者外，於法院行準備程
    序進行中，被告先就被訴犯罪事實為有罪之陳述時，審判長
    得告知被告簡式審判程序之旨，並聽取當事人、代理人、辯
    護人及輔佐人之意見後，裁定進行簡式審判程序，刑事訴訟
    法第273 條之1 第1 項定有明文。查本案被告所犯係死刑、
    無期徒刑、最輕本刑為3 年以上有期徒刑以外之罪，亦非高
    等法院管轄第一審之案件，於本院準備程序進行中，被告就
    被訴事實為有罪之陳述，經受命法官告知被告簡式審判程序
    之旨，並聽取公訴人及被告之意見後，本院合議庭認無不得
    或不宜改依簡式審判程序進行之情事，爰依刑事訴訟法第27
    3 條之1 第1 項，裁定由受命法官獨任進行簡式審判程序，
    並依刑事訴訟法第273 條之2 之規定，簡式審判程序之證據
    調查，不受同法第159 條第1 項、第161 條之2 、第161 條
    之3 、第163 條之1 及第164 條至第170 條規定之限制，合
    先敘明。
二、上開犯罪事實，業據被告韓明家於本院準備程序及審理時均
    坦承不諱，核與告訴代理人林朝聰於偵查中之指述情節相符
    ，並有切結書2 份、屏科大富翁受任管理維護契約書、屏科
    大富翁保全服務契約、被告健保投保資料各1 份在卷可稽，
    足認被告前開任意性自白核與事實相符，堪以採信。綜上所
    述，本件事證明確，被告犯行堪以認定，應依法論科。
三、按業務侵占罪之成立，以因執行業務而持有他人之物為前提
    ，倘行為人基於業務關係合法持有他人之物，而於持有狀態
    繼續中，擅自處分或易持有為所有之意思而逕為所有人之行
    為，即足當之；次按刑法上所謂業務，係指個人基於其社會
    地位繼續反覆所執行之事務（最高法院71年臺上字第1550號
    判例要旨參照）。查被告擔任帝國保全公司指派擔任大富翁
    社區之總幹事，受帝國保全公司之委託代為收受社區服務費
    及委託處理社區庶務等業務，其就告訴人公司如事實欄所載
    之款項具有持有關係，足堪認定。被告利用職務上之機會，
    以上開方式將如事實欄所載之款項易持有為所有，而予以侵
    占入己，自合於刑法第336 條第2 項業務侵占之構成要件。
    又查刑法第336 條第2 項之規定，業於本案案發後之108 年
    12月25日由總統以華總一義字第10800140641 號令修正公布
    ，並自同年月27日起生效施行，此次修正係將刑法施行法第
    1 條之1 第2 項前段之法定罰金刑數額提高為30倍之部分，
    經調整換算後予以明定，即將修正前刑法第336 條第2 項之
    法定刑「處6 月以上5 年以下有期徒刑，得併科3 千元以下
    罰金」（上開罰金刑，依刑法施行法第1 條之1 第1 項、第
    2 項前段之規定，其貨幣單位為新臺幣，且提高為30倍即9
    萬元），修正為「處6 月以上5 年以下有期徒刑，得併科9
    萬元以下罰金」（前開罰金刑之貨幣單位仍為新臺幣，且與
    修正前之數額相同）；因修正前、後之條文內容，實質上並
    未有所不同，依法自無庸為新舊法之比較適用，而應依一般
    法律適用原則，逕依修正後即現行刑法第336 條第2 項之規
    定處斷。是核被告所為，係犯刑法第336 條第2 項之業務侵
    占罪。
四、按數行為於同時同地或密切接近之時地實施，侵害同一之法
    益，各行為之獨立性極為薄弱，依一般社會健全觀念，在時
    間差距上，難以強行分開，在刑法評價上，以視為數個舉動
    之接續施行，合為包括之一行為予以評價，較為合理，並屬
    接續犯，而為包括之一罪，最高法院著有86年台上字第3295
    號判例可資參照。被告於107 年7 月12日某時許及107 年7
    月25日後某日某時許，2 次侵占其所代收保管款項之犯行，
    係利用同一職務機會，在密切接近之時、地實施，並侵害同
    一法益，各行為之獨立性極為薄弱，依一般社會健全概念，
    在時間差距上，難以強行分開，在刑法評價上，以視為數個
    舉動之接續施行，合為包括之一行為予以評價，較為合理，
    應論以接續犯之一罪。起訴意旨認被告所為構成2 罪，尚有
    誤會。
五、爰審酌被告不知謹守分際，盡忠職守，竟利用職務之便，侵
    占業務上持有他人之財物，使告訴人公司受有損害，所為誠
    屬不該，惟念其犯後已坦認犯行，並積極與告訴人公司達成
    和解，有和解書及本院公務電話紀錄在卷可稽（見本院卷第
    63、65頁），可認已盡力彌補其犯行所生損害；並考量其犯
    後坦承犯行，兼衡其犯罪之動機、手段、於本院審理時自述
    專科畢業之智識程度，之前從事工地監工、目前無業，離婚
    育有2 名已成年子女之家庭經濟狀況等一切情狀，量處如主
    文所示之刑，並諭知如易科罰金之折算標準。
六、按犯罪所得屬於犯罪行為人者，沒收之，於全部或一部不能
    沒收或不宜執行沒收時，追徵其價額；犯罪所得已實際合法
    發還被害人者，不予宣告沒收或追徵，刑法第38條之1 第1
    項前段、第3 項、第5 項分別定有明文。又宣告前2 條之沒
    收或追徵，有過苛之虞、欠缺刑法上之重要性、犯罪所得價
    值低微，或為維持受宣告人生活條件之必要者，得不宣告或
    酌減之，刑法第38條之2 第3 項定有明文。本件被告業務侵
    占所得57萬8535元，其後以57萬元與告訴人公司成立和解，
    有上開和解書可憑，是如被告能確實履行其與告訴人公司和
    解之上開金額，已足以剝奪其犯罪利得，若被告未能履行，
    告訴人公司亦得持該和解書依民事訴訟程序訴請履行及聲請
    對被告財產強制執行，已達沒收制度剝奪被告犯罪利得之立
    法目的，本件若再就被告此部分犯罪所得予以宣告沒收、追
    徵，將有過苛之虞，爰依刑法第38條之2 第3 項之規定，不
    予宣告沒收或追徵。
據上論斷，應依刑事訴訟法第273 條之1 第1 項、第284 條之1
、第299 條第1 項前段、刑法第336 條第2 項、第41條第1 項、
第38條之1 第1 項、第3 項、第5 項、第38條之2 第3 項，判決
如主文。
本案經檢察官鄭央鄉提起公訴，檢察官曾馨儀到庭執行職務。
中    華    民    國   110    年    11    月    16    日
                  刑事第二庭  法  官  陳茂亭
以上正本證明與原本無異。
如不服本判決應於收受判決後20日內向本院提出上訴書狀，並應
敘述具體理由；其未敘述上訴理由者，應於上訴期間屆滿後20日
內向本院補提理由書（均須按他造當事人之人數附繕本）「切勿
逕送上級法院」。
中    華    民    國   110    年    11    月    16    日
                              書記官  黃佳惠
附錄本判決論罪科刑法條全文：
中華民國刑法第336條
對於公務上或因公益所持有之物，犯前條第1 項之罪者，處1 年
以上7年以下有期徒刑，得併科15萬元以下罰金。
對於業務上所持有之物，犯前條第1 項之罪者，處6 月以上5 年
以下有期徒刑，得併科9萬元以下罰金。
前二項之未遂犯罰之。